【裁判字號】    98,簡上,202
【裁判日期】    980410
【裁判案由】    詐欺
【裁判全文】
臺灣板橋地方法院刑事判決             98年度簡上字第202號
上  訴  人  臺灣板橋地方法院檢察署檢察官
被      告  甲○○
上列上訴人因被告詐欺案件，不服本院97年度簡字第10656 號，
民國98年1 月14日第一審刑事簡易判決（聲請簡易判決處刑案號
：97年度偵緝字第1972號），提起上訴，本院管轄之第二審合議
庭判決如下：
    主  文
原判決撤銷。
甲○○幫助犯詐欺取財罪，處有期徒刑肆月，如易科罰金，以銀
元參佰元即新臺幣玖佰元折算壹日。
    事  實
一、甲○○已預見將自己之金融帳戶提供予他人使用，將作為詐
    欺取財之用，仍基於縱生此結果亦不違背其本意之幫助詐欺
    取財犯意，於民國93年10月14日前某日，在臺灣地區某不詳
    地點，將其所申請開立臺北國際商業銀行中和分行帳號0000
    000000000 號帳戶之存摺、金融卡及密碼，交予某真實姓名
    、年籍不詳之成年人士。該不詳成年人士所屬詐騙集團成員
    ，旋意圖為自己不法所有，基於詐欺取財之犯意，於93年10
    月14日某時許，在臺灣地區某不詳地點，撥打電話予乙○○
    ，佯稱其中獎新臺幣（下同）88萬元，惟需配合慈善活動捐
    款云云，致乙○○陷於錯誤，依指示於同日下午2 時30分許
    ，在新竹市○○路上之中國國際商業銀行，匯款12萬4 千元
    至甲○○前揭帳戶內，隨即遭詐騙集團以金融卡提領得手。
    嗣乙○○察覺有異，報警處理，因而查悉上情。
二、案經臺北縣政府警察局中和分局報告臺灣板橋地方法院檢察
    署檢察官偵查後聲請以簡易判決處刑。
    理  由
一、訊據被告甲○○矢口否認有為幫助詐欺取財犯行，辯稱：並
    無申辦該臺北國際商業銀行帳戶，但其身分證與健保卡曾不
    見過云云，意指遭人冒辦。經查：
（一）某詐騙集團成員於上開時間、地點，以撥打電話佯稱中獎
      ，惟需配合慈善活動捐款之方式，詐騙乙○○，致乙○○
      陷於錯誤，匯款12萬4 千元至臺北國際商業銀行中和分行
      帳號0000000000000 號帳戶，隨即遭人以金融卡提領得手
      等事實，為被告所不爭執，並經證人即被害人乙○○於警
      詢時證述甚詳，另有乙○○匯款資料、系爭帳戶開戶資料
      及交易明細在卷可稽，自屬真實。
（二）被告雖以前詞置辯，惟：
    １被告於93年9 月10日向臺北國際銀行申辦系爭帳戶乙節，
      有臺北國際商業銀行中和分行94年1 月12日北商銀中和94
      字第00005 號函暨所附開戶資料在卷可憑。比對申請書上
      被告身分證（92年12月5 日補發）及健保卡影本，俱與被
      告於警局提出供比對之身分證、健保卡相同，其於本院審
      理時，並自承於警詢時提出之證件並未遺失過；而申請書
      上被告之簽名，與偵查中被告當庭書寫之姓名相較，並無
      二致，筆力、筆速、筆序等運筆特性，悉相吻合；兼之，
      申請書上所載聯絡電話與被告於警詢時所留家用、行動電
      話均相符，他人若欲冒辦帳戶，當無書寫遭冒辦人電話供
      金融機構查證之理，均足徵上開帳戶確係被告親自填寫申
      請書申辦。被告辯稱未申辦系爭帳戶，於本院審理時，卻
      又陳稱該帳戶是否其所申辦的已忘記了云云，所辯顯係卸
      責之詞，不足採信。
    ２再者，金融機構就帳戶之開設，並無特別限制，一般人均
      可申請，苟有使用金融帳戶之必要，自以使用本人或可信
      賴親友之帳戶較為便捷，並可避免使用他人帳戶，遭他人
      將帳戶內款項領走之危險。且金融帳戶之使用，事關個人
      財產權益，專有性甚高，應予妥善保管，常人均可預見，
      如非因財產犯罪等不法目的，尚無迂迴收受他人帳戶使用
      之理。被告為63年12月21日生，教育程度為高職肄業等情
      ，有其個人基本資料存卷可考，顯具一定智識程度及社會
      經驗，當可預見將自己申請之金融帳戶提供予他人使用，
      將作為詐欺取財等犯罪之用。此與前述被告於偵、審期間
      ，刻意隱瞞系爭帳戶為其申辦之事實相互以參，除可得知
      該帳戶之存摺、金融卡、密碼乃被告交付他人無訛，亦足
      證明被告於交付之際，具縱有人以其金融帳戶實施詐欺取
      財犯行，亦不違背其本意之幫助意思。
（三）綜上所述，系爭帳戶乃被告申辦後，基於幫助詐欺取財之
      不確定故意，交予詐騙集團使用，本案事證明確，應依法
      論科。
二、被告行為後，如附表所示刑法條文及其配套規定業經變更，
    均於95年7 月1 日施行，茲依規範行為後法律變更所生新舊
    法律比較適用之準據法即刑法第2 條第1 項之規定（逕適用
    裁判時法，最高法院95年度第8 次刑事庭會議決議參照），
    為「從舊從輕」之比較（詳如附表所示），行為後之法律並
    未較有利於被告，均應適用行為時即修正前之規定論處。據
    此，核被告所為，係犯刑法30條第1 項前段、第339 條第1
    項之幫助詐欺取財罪。被告係以幫助他人詐欺之意思，參與
    犯罪構成要件以外之行為，為詐欺取財罪之幫助犯，依刑法
    第30條第2 項之規定減輕其刑。原審以被告幫助犯詐欺取財
    罪，事證明確，予以論罪科刑，固非無見。惟被告犯本案後
    ，曾經臺灣板橋地方法院檢察署於94年12月27日予以通緝，
    迄97年7 月30日始為警緝獲之事實，有卷附臺灣板橋地方法
    院檢察署通緝書、桃園縣政府警察局桃園分局解送人犯報告
    書、97年7 月30日被告警詢筆錄可證，依中華民國96年罪犯
    減刑條例第5 條規定，被告所為本案犯行不得依該條例減刑
    。是檢察官上訴意旨指摘原審判決誤依中華民國96年罪犯減
    刑條例予以減刑，為有理由，應由本院將之撤銷改判。爰審
    酌被告提供帳戶幫助他人犯罪，致使真正犯罪者難以被查獲
    ，助長詐欺犯罪風氣猖獗，危害社會治安及金融秩序非輕，
    惟並未直接參與詐欺取財犯行，情節顯較正犯輕微，暨其犯
    罪之手段、素行、犯後態度等一切情狀，量處如主文所示之
    刑，並諭知易科罰金之折算標準。
據上論斷，應依刑事訴訟法455 條之1 第1 項、第3 項、第369
條第1 項前段、第364 條、第299 條第1 項前段，刑法第2 條第
1 項前段、第339 條第1 項、第30條第1 項前段、第2 項、行為
時（即94年2 月2 日修正公布、95年7 月1 日施行前之）刑法第
33條第5 款、第41條第1 項前段，刑法施行法第1 條之1 第1 項
、第2 項前段，行為時（即95年5 月17日公布廢止，同年7 月1
日施行前之）罰金罰鍰提高標準條例第2 條，判決如主文。
本案經檢察官陳伯均到庭執行職務。
中    華    民    國    98    年    4     月    10    日
                  刑事第九庭審判長法  官  林海祥
                                  法  官  楊博欽
                                  法  官  許炎灶
以上正本證明與原本無異。
本件不得上訴。
                                  書記官  屠衛民
中    華    民    國    98    年    4     月    10    日
附錄本案論罪科刑法條：刑法第339 條第1 項。
中華民國刑法第339 條（普通詐欺罪）
意圖為自己或第三人不法之所有，以詐術使人將本人或第三人之
物交付者，處5 年以下有期徒刑、拘役或科或併科1 千元以下罰
金。
以前項方法得財產上不法之利益或使第三人得之者，亦同。
前2 項之未遂犯罰之。
附表：
┌──────┬───────────┬───────────┬────────────┐
│相關法律規定│行為時（修正前）之規定│裁判時（修正後）之規定│本案具體適用後之比較結果│
├──────┼───────────┼───────────┼────────────┤
│刑法第33條第│罰金：1 元以上。      │罰金：新臺幣1,000 元以│1.刑法第339 條第1 項條文│
│5 款        │                      │上，以百元計算之。    │  本身並未修正，就其法定│
├──────┼───────────┼───────────┤  罰金刑部分，雖不論依行│
│刑法施行法第│（無。惟另依「現行法規│中華民國94年1 月7 日刑│  為時或裁判時之規定，罰│
│1 條之1     │所定貨幣單位折算新臺幣│法修正施行後，刑法分則│  金刑之最高數額均屬一致│
│            │條例」第2 條：「現行法│編所定罰金之貨幣單位為│  ，但行為時罰金刑之最低│
│            │規所定金額之貨幣單位為│新臺幣（第1 項）。94年│  數額為銀元1 元，折算後│
│            │圓、銀元或元者，以新臺│1 月7 日刑法修正時，刑│  為新臺幣3 元（提高倍數│
│            │幣元之3 倍折算之。」、│法分則編未修正之條文定│  後為新臺幣30元），裁判│
│            │「罰金罰鍰提高標準條例│有罰金者，自94年1 月7 │  時罰金刑之最低數額，則│
│            │」第1 條前段：「依法律│日刑法修正施行後，就其│  為新臺幣1,000 元，以行│
│            │應處罰金、罰鍰者，就其│所定數額提高為30倍。但│  為時之規定有利於被告。│
│            │原定數額得提高為2 倍至│72年6 月26日至94年1 月│2.依臺灣高等法院暨所屬法│
│            │10倍。」等規定，將貨幣│7 日新增或修正之條文，│  院95年法律座談會意見，│
│            │單位折算為新臺幣及提高│就其所定數額提高為3 倍│  關於刑法分則編未修正之│
│            │罰金之處罰數額。）    │（第2 項）。          │  條文訂有罰金者，自95年│
│            │                      │                      │  7 月1 日起，逕適用刑法│
│            │                      │                      │  施行法第1 條之1 之規定│
│            │                      │                      │  ，不再適用罰金罰鍰提高│
│            │                      │                      │  標準條例第1 條前段之規│
│            │                      │                      │  定。                  │
├──────┼───────────┼───────────┼────────────┤
│刑法第41條第│犯最重本刑為5 年以下有│犯最重本刑為5 年以下有│依行為時刑法第41條第1 項│
│1 項前段    │期徒刑以下之刑之罪，而│期徒刑以下之刑之罪，而│前段、罰金罰鍰提高標準條│
│            │受6 個月以下有期徒刑或│受6 個月以下有期徒刑或│例第2 條（已廢止）之規定│
│            │拘役之宣告，因身體、教│拘役之宣告者，得以新臺│，易科罰金係以銀元100 元│
│            │育、職業、家庭之關係或│幣1,000 元、2,000 元或│以上300 元以下折算1 日，│
│            │其他正當事由，執行顯有│3,000 元折算1 日，易科│換算新臺幣後，係以新臺幣│
│            │困難者，得以1 元以上3 │罰金。                │300 元以上900 元以下折算│
│            │元以下折算1 日，易科罰│                      │1 日；依裁判時刑法第41條│
│            │金。                  │                      │第1 項前段規定，其最低易│
├──────┼───────────┼───────────┤科罰金之折算標準為新臺幣│
│罰金罰鍰提高│依刑法第41條易科罰金或│（已廢止）            │1,000 元，以行為時之規定│
│標準條例第2 │第42條第2 項易服勞役者│                      │有利於被告。            │
│條          │，均就其原定數額提高為│                      │                        │
│            │100 倍折算1 日；法律所│                      │                        │
│            │定罰金數額未依本條例提│                      │                        │
│            │高倍數，或其處罰法條無│                      │                        │
│            │罰金刑之規定者，亦同。│                      │                        │
├──────┴───────────┴───────────┴────────────┤
│備註：依最高法院95年度第21次刑事庭會議決議，刑法第30條僅係文字修正，非屬法律變更。    │
└───────────────────────────────────────────┘


司法院資訊處製作；財團法人民間司法改革基金會備份。
